【裁判字號】    89,重訴,154
【裁判日期】    891214
【裁判案由】    返還消費借貸款
【裁判全文】
臺灣新竹地方法院民事判決                        八十九年度重訴字第一五四號
    原      告  新竹縣新豐鄉農會
    法定代理人  辛○○
    訴訟代理人  李林盛律師
    被      告  乙○○            住台北縣三重市○○路○段四七巷一八之一號
                              .
    被      告  甲○○            住台北市○○區○○里○鄰○○街七三巷二號
    被      告  丙○○        .
    被      告  丁○○        .
    被      告  庚○○        .
    被      告  戊○○        .
    被      告  己○○            住台北市○○區○○里○○鄰○○路一四巷一
                              .
右當事人間請求返還消費借貸款事件，本院判決如左：
    主    文
被告應連帶給付原告新臺幣捌佰伍拾萬元，及自民國八十四年七月五日起至清償日止
，按年息百分之十點七五計算之利息，暨自民國八十四年八月五日起至清償日止，逾
期六個以內者，按上開利率百分之十，逾期超過六個月者，按上開利率百分之二十計
算之違約金。
訴訟費用由被告連帶負擔。
本判決第一項於原告以新臺幣貳佰捌拾參萬肆仟元為被告預供擔保後，得假執行。
    事    實
甲、原告方面：
  一、聲明：除假執行供擔保金額外，餘如主文所示。
  二、陳述：
    （一）緣被告乙○○邀同訴外人徐勉（已歿）為連帶保證人，於民國八十二年七
          月二十日向原告借款新台幣（下同）八百五十萬元，約定借款期間為五年
          ，利息按原告公告基本放款利率百分之十點七五計算，並採機動利率，借
          款人應按月付息，逾期付息或到期未履行債務時，自逾期之日起六個月以
          內加放款利率百分之十，逾期六個月以上者，超過部分加放款利率百分之
          二十計付違約金，詎被告乙○○自八十四年七月五起即未依約支付本息，
          清償期亦已屆至，尚積欠原告本金八百五十萬元，及自八十四年七月五日
          起之利息，暨自八十四年八月五日起之違約金未為清償。
    （二）而連帶保證人即訴外人徐勉已於八十三年四月二十七日死亡，由其配偶李
          新恭（已於八十六年七月二十九日死亡）、子女即被告甲○○、孫兒女即
          被告丙○○、丁○○、己○○、戊○○、庚○○繼承與代位繼承，依法對
          被繼承人徐勉之保證債務應負連帶清償責任，爰依消費借貸、連帶保證及
          繼承之法律關係，訴請被告應連帶給付原告八百五十萬元，及自八十四年
          七月五日起至清償日止，按年息百分之十點七五計算之利息，暨自八十四
          年八月五日起至清償日止，逾期六個月以內者，按上開利率百分之十，逾
          期超過六個月者，按上開利率百分之二十計算之違約金。
    （三）對被告抗辯之陳述：被告既自承有拿土地設定抵押，則依銀行慣例提供提
          擔保物之人，通常會要求其做連帶保證人。且借據上之連帶保證人之印章
          亦與印鑑證明相符。當時雖係訴外人盧金玉以人頭向原告借款，但被告既
          願意為人頭，則其等自應就本件借款負清償之責，至其等與訴外人盧金玉
          間有何關係與原告無關。
  三、證據：提出擔保放款借據、擔保放款明細分類卡、繼承系統表、切結書、印鑑
      證明台北市稅捐處函文各乙件、授信約定書二件及戶籍謄本六件為證。
乙、被告方面：
  一、被告乙○○方面：
    （一）聲明：原告之訴及假執行之聲請均駁回。
    （二）陳述：被告不知本件借款，當時是其老闆說要買機車，向其拿身分證辦理
          手續，後來又將其戶籍遷至新竹，之後某日同時找被告與另外七、八個人
          一起到原告農會辦理對保，當時並不知道是辦理對保，後來才知道是辦理
          對保，且無拿到借貸金額。另借據上之印章非其所有亦非其所蓋，亦不認
          識借據上之連帶保證人。
  二、被告甲○○、丙○○、丁○○、庚○○、己○○、戊○○方面：
    （一）聲明：原告之訴及假執行之聲請均駁回。
    （二）陳述：當時被告之祖母即訴外人徐勉僅提供兩筆土地給設定抵押而已，並
          不認識借款人即被告乙○○，且其等祖母不識字，亦未到過新竹，否認借
          據之真正。
    （三）證據：提出協議書乙份為證。
   理   由
壹、程序方面：
    本件依被告乙○○及訴外人徐勉與原告簽訂之授信約定書第十二條之約定，雙方
    合意以本院為第一審轄法院，是本院就本件訴訟自有管轄權，合先敘明。
貳、得心證之理由：
  一、原告起訴主張被告乙○○邀同訴外人徐勉（已歿）為連帶保證人，於八十二年
      七月二十日向原告借款八百五十萬元，約定借款期間為五年，利息按原告公告
      基本放款利率百分之十點七五計算，並採機動利率，借款人應按月付息，逾期
      付息或到期未履行債務時，自逾期之日起六個月以內加放款利率百分之十，逾
      期六個月以上者，超過部分加放款利率百分之二十計付違約金，詎被告乙○○
      自八十四年七月五起即未依約支付本息，清償期亦已屆至，尚積欠原告本金八
      百五十萬元。而連帶保證人即訴外人徐勉已於八十三年四月二十七日死亡，由
      其配偶李新恭（已於八十六年七月二十九日死亡）、子女即被告甲○○、孫兒
      女即被告丙○○、丁○○、己○○、戊○○、庚○○繼承與代位繼承，其等依
      法對被繼承人徐勉之保證債務自應負連帶清償責任。為此，爰依消費借貸、連
      帶保證及繼承之法律關係，訴請被告連帶給付原告八百五十萬元，及自八十四
      年七月五日起至清償日止，按年息百分之十點七五計算之利息，暨自八十四年
      八月五日起至清償日止，逾期六個月以內者，按上開利率百分之十，逾期超過
      六個月者，按上開利率百分之二十計算之違約金等情；被告乙○○則以其不知
      本件借款，雖至原告農會辦理對保，但當時並不知道是辦理對保，嗣後始知悉
      係辦理對保，亦無拿到借貸金額，且借據上之印章非其所有，亦非其所蓋等語
      置辯；被告甲○○、丙○○、丁○○、庚○○、己○○、戊○○則以當時其等
      之祖母即借據上之連帶保證人徐勉僅提供兩筆土地設定抵押，並不認識借款人
      即被告乙○○，並否認借據之真正等語，資為抗辯。
  二、按借用人應於約定期限內，返還與借用物種類、品質、數量相同之物。又稱保
      證者，謂當事人約定，一方於他方之債務人不履行債務時，由其代負履行責任
      之契約；保證債務，除契約另有訂定外，包含主債務之利息、違約金、損害賠
      償及其他從屬於主債務之負擔。民法第四百七十八條第一項前段、第七百三十
      九條、第七百四十條分別定有明文。再所謂連帶保證，係指保證人與主債務人
      負同一債務，對於債權人各負全部給付之責任者而言，此就民法第二百七十二
      條第一項規定連帶債務之文義參照觀之甚明。故連帶保證與普通保證不同，縱
      使無民法第七百四十六條所揭之情形，亦不得主張同法第七百四十五條關於檢
      索抗辯之權利。最高法院四十五年臺上字第一四二六號判例參照。次按繼承人
      對於被繼承人之債務，負連帶責任。民法第一千一百五十三條第一項定有明文
      。又一般保證債務並非專屬於保證人本身之債務，除有特殊情形，即以保證人
      具有一定資格為前提而成立之保證債務，例如以保證人為具有公司之董事身分
      為前提而成立之保證；或保證人應負保證責任之限度不明確而無法預測者，例
      如為將來債務所負之保證，其將來債務發生之次數及數額不確定，使得附隨之
      保證責任亦不確定；或以保證人與第三人之特別信任關係為前提而成立之保證
      契約，例如職務保證、信用保證者外，縱保證人死亡，其繼承人仍得繼承其保
      證債務。最高法院八十六年台上字第三七六五號判決可資參照。
  四、經查，原告主張被告乙○○有於八十二年七月二十日邀同連帶保證人向其借款
      八百五十萬元，而被告乙○○僅繳息至八十四年七月四日止，迄今尚積欠本金
      八百五十萬元及自八十四年七月五日之利息暨違約金未付等情，業據其提出借
      據、授信約定書及擔保放款明細分類卡為證，雖為被告乙○○否認，並辯稱當
      時不知係辦理對保手續，且未取得借貸款項，借據上之印文非其所蓋等語，惟
      被告乙○○即借款人既不否認借據上簽名之真正，並自承有親至原告處辦理對
      保手續，自係對本件借貸關係知之甚明，且該借據上已載明「．．向貴會（即
      原告）借到新台幣捌佰伍拾萬元整．．」，堪認原告已盡消費借貸要物性之舉
      證責任，是被告乙○○自應就本件借款負清償之責，要屬無疑，其上開所辯，
      自不足執為其毋庸負清償責任之論據。至被告甲○○、丙○○、丁○○、庚○○、己○○、戊○○雖辯以訴外人徐勉並不認識被告乙○○，且否認借據之真
      正等語，然本件借據及授信約定書暨提供擔保物之切結書上於連帶保證人及立
      約定書人等處所蓋之訴外人徐勉之印文與印鑑證明上訴外人徐勉之印文，經本
      院以目視比對，互核相符，有臺北市士林區戶政事務所印鑑證明、授信約定書
      、切結書及借據在卷足憑，參以被告甲○○、丙○○、丁○○、庚○○、己○○、戊○○亦於本院審理時陳稱訴外人徐勉亦曾提供擔保物予原告設定抵押在
      案，亦與原告主張本件借貸訴外人徐勉有提供擔保物設定抵押乙節相符，足證
      訴外人徐勉有為本件借款任連帶保證人，其自應就本件借款負連帶清償之責。
      次查，訴外人徐勉已於八十三年四月二十七日死亡，依法應由其子女即被告甲○○、孫兒女即被告丙○○、丁○○、己○○、戊○○、庚○○繼承與代位繼
      承，而其等均未於法定期間內就訴外人徐勉之遺產依法為拋棄繼承之意思表示
      ，業據其等自承在卷，是其等自應就本件借款之連帶保證人即訴外人徐勉所負
      上開債務與被告乙○○負連帶清償之責。
  五、從而，原告主張依消費借貸、連帶保證及繼承之法律關係，訴請被告連帶給付
      八百五十萬元，及自八十四年七月五日起至清償日止，按年息百分之十點七五
      計算之利息，並自八十四年八月五日起至清償日止，逾期在六個月以內者，按
      上開利率百分之十，逾期超過六個月以上者，按上開利率百分之二十計算之違
      約金，洵屬有據，應予准許。
  六、原告陳明願供擔保以代釋明聲請宣告假執行，經核無不合，爰酌定相當擔保金
      額，准予宣告之。
  七、本件為判決之基礎已臻明確，兩造其餘攻擊、防禦方法及提出未經援用之舉證
      ，經本院審酌後，核與判決結果無影響，爰不一一論駁，附此敘明。
  八、結論：本件原告之訴為有理由，依民事訴訟法第七十九條但書、第三百九十條
      第二項，判決如主文。
中      華      民      國    八十九    年     十二     月     十四     日
                                  臺灣新竹地方法院民事第一庭
~B法      官  王鳳儀
右為正本，係照原本作成。
如對本判決上訴，須於判決送達後廿日內向本院提出上訴狀。
~B法院書記官  彭連喜
中      華      民      國    八十九    年     十二     月     十二     日


司法院資訊處製作；財團法人民間司法改革基金會備份。
